【裁判字號】    89,訴,671
【裁判日期】    890913
【裁判案由】    偽造文書等
【裁判全文】
臺灣臺南地方法院刑事判決                          八十九年度訴字第六七一號
    公  訴  人  臺灣台南地方法院檢察署檢察官
    被      告  甲○○
右列被告因侵占案件，經檢察官提起公訴（八十九年度偵字第四三七九號），本院判
決如左：
    主  文
甲○○連續意圖為自己不法之所有，而侵占對於業務上所持有之物，處有期徒刑柒月
。如附表所示偽造之客戶名稱及負責人的署押及印文柒份均沒收。
    事  實
一、甲○○係丙○○○○股份有限公司（以下簡稱金聚祥公司）業務員，擔任業務推
    廣及收取客戶貨款工作，竟基於意圖為自己不法所有之概括犯意，自民國八十八
    年五月起至同年十月止，趁向客戶收取貨款機會，連續將如附表所示客戶給付金
    聚祥公司之貨款，以變易持有為所有之意思，予以侵占入己，再將款項轉借與不
    詳姓名的友人，合計新台幣（下同）四十六萬三千五百元；甲○○並為避免金聚
    祥公司發現上情，復基於偽造文書之概括犯意，連續在如附表所示發票人及付款
    人之來源不明支票背面，以前開客戶名義，偽造其背書，並用以行使交予金聚祥
    公司會計乙○○入帳，足以生損害於金聚祥公司、如附表所示客戶及其負責人。
    嗣前開支票均遭退票，經金聚祥公司向客戶查詢，始查獲上情。
二、案經金聚祥公司訴請台灣台南地方法院檢察署檢察官偵查起訴。
    理  由
一、被告甲○○對於右揭將金聚祥公司貨款挪為己用，再借與友人的事實坦承不諱，
    惟否認有何偽造背書行為，辯稱係綽號「朱仔」的友人所簽云云。經查：被告右
    揭侵占金聚祥公司貨款的事實，不僅其坦承不諱，復據告訴代理人於偵查中指訴
    甚詳，證人金聚祥公司會計乙○○證稱係被告收取貨款而交付的客票，及金聚祥
    客戶苑美企業社負責人王枝待、彩寶欣業有限公司負責人劉汝恒亦於偵查中證稱
    渠等均是開公司票給金聚祥公司等語，被告將所收貨款挪為己用之侵占犯行已甚
    顯然。次查，被告雖辯稱伊將錢借與「朱仔」的朋友，支票背書亦是「朱仔」所
    為，然被告無法查報「朱仔」的真實姓名，地址，是否真有此人，尚難遽信，此
    部分偽造的背書應認係被告所為。況縱有此人，被告亦自承係伊要求該友人在客
    票票背背書，以利其將支票交與金聚祥會計入帳，則被告亦難脫卸其偽造支票背
    書的刑責。此外復有前開遭退票之支票及退票理由單、被告向彩寶欣業有限公司
    請款的八月份請款收據二紙等附卷可稽。事證明確，被告犯行堪予認定。
二、被告為他人收取貨款，竟偽造客戶背書，將支票交與公司入帳，藉以侵占貨款致
    損害於金聚祥公司，核所為係犯刑法第二百十六條、第二百十條之行使偽造私文
    書罪及同法第三百三十六條第二項之業務侵占罪。其先後分別多次侵占、偽造文
    書犯行，均時間緊接，所犯分別係犯罪構成要件相同之罪名，顯均係基於概括之
    犯意反覆為之，應分別依連續犯之規定論以一罪並加重其刑。又其所犯上開二罪
    間，有方法結果之牽連關係，為牽連犯，應從一重之業務侵占罪處斷。爰審酌被
    告素行、犯罪之動機、目的、手段、所生危害及犯後態度等一切情狀，量處如主
    文所示之刑，以資懲儆。另附表所示被告偽造客戶名稱及負責人的署押、印文七
    份應依法宣告沒收。
據上論斷，應依刑事訴訟法第二百九十九條第一項前段、刑法第五十六條、第二百十
條、第二百十六條、第三百三十六條第二項、第五十五條、第二百十九條、罰金罰鍰
提高標準條例第一條前段，判決如主文。
中      華      民      國      八十九      年      九      月  十三    日
                              臺灣臺南地方法院刑事第一庭
                                      法  官  陳振謙
右正本證明與原本無異
如不服本判決應於送達後十日內向本院提出上訴狀
                                      書記官  陳南山
中      華      民      國      八十九      年      九      月  十三    日
附錄本案論罪科刑法條全文：
刑法第三百三十六條第二項
  對於業務上所持有之物，犯前條第一項之罪者，處六月以上五年以下有期徒刑，得
  併科三千元以下罰金。
刑法第二百十六條
  行使第二百十條至第二百十五條之文書者，依偽造、變造文書或登載不實事項或使
  登載不實事項之規定處斷。
刑法第二百十條
  偽造、變造私文書，足以生損害於公眾或他人者，處五年以下有期徒刑。


司法院資訊處製作；財團法人民間司法改革基金會備份。
